臺灣苗栗地方法院交通事件裁定        100年度交聲字第378號
移送機關    交通部公路總局新竹區監理所苗栗監理站
異  議  人  張書墻
上列異議人即受處分人因違反道路交通管理處罰條例案件，對於
交通部公路總局新竹區監理所苗栗監理站於民國100 年11月16日
所為之竹監苗字第裁54-Z2B009930號處分（原舉發案號：苗縣警
交字第Z2B009930 號），聲明異議，本院裁定如下：
    主  文
原處分撤銷。
張書墻職業聯結車駕駛人，經測定酒精濃度超過標準，罰鍰新臺
幣貳仟伍佰元，吊扣職業聯結車駕駛執照壹年，並應接受道路交
通安全講習。
    理  由
一、原處分意旨略以：異議人即受處分人張書墻於民國100 年6
    月8 日21時3 分許，駕駛車牌號碼TI-737號營業貨運曳引車
    牽引NA-11 號營業半拖車行經國道一號北上111 公里處為內
    政部警政署國道公路警察局第二警察隊警員舉發「酒精濃度
    過量駕車，經儀器測定呼氣酒精濃度0.56MG/L（涉刑法公共
    危險罪）」違規，原處分機關爰依道路交通管理處罰條第35
    條第1 項第1 款、第24條第1項 第2 款暨違反道路交通管理
    事件統一裁罰標準及處理細則第41條第4 項規定，於100 年
    11月16日裁處異議人「一、罰鍰新臺幣（下同）52,500元、
    吊扣駕駛執照12個月及施以道路安全講習；二、本案涉及公
    共危險行為，經臺灣苗栗地方法院以100 年苗交簡字第684
    號刑事簡易判決判處罰金50,000元，低於道路交通管理處罰
    條例第92條第4 項所定最低罰鍰基準規定，應繳納不足最低
    罰鍰之部分2,500 元」，原處分並無不法等語。
二、異議意旨略以：異議人於上開時、地酒後駕車，惟異議人係
    駕駛營業半拖車違規，卻吊扣營業聯結車駕照，未留小客車
    駕照，顯不合理，爰聲明異議等語。
三、按汽車駕駛人，駕駛汽車經測試檢定酒精濃度超過規定標準
    者，處新臺幣15,000元以上60,000元以下罰鍰，並當場移置
    保管該汽車及吊扣其駕駛執照1 年；汽車駕駛人，有第35條
    第1 項規定之情形，應接受道路交通安全講習，道路交通管
    理處罰條例第35條第1 項第1 款、第24條第1 項第2 款分別
    定有明文。
四、次按94年12月14日修正前道路交通管理處罰條例第68條原規
    定：「汽車駕駛人，因違反本條例及道路交通安全規則之規
    定，受吊扣或吊銷駕駛執照處分時，吊扣或吊銷其持有各級
    車類之駕駛執照」，業經修正為：「汽車駕駛人，因違反本
    條例及道路交通安全規則之規定，受吊銷駕駛執照處分時，
    吊銷其持有各級車類之駕駛執照」，並由行政院於95年 2月
    27日以行政院院臺交字第0950082898號令發布自95年3月1日
    施行。該修正條文之立法說明略以：「原條文將違法或違規
    駕駛人所持有各級車類之駕駛執照一併吊扣或吊銷，失之過
    酷，影響人民工作及生活甚鉅，爰修正之」等語，其立法意
    旨在於最高級車類之駕駛執照係受處分人賴以維生之工具，
    而受處分人駕駛較低級車類之車輛違規受罰，卻一併吊扣其
    最高級車類駕駛執照，對受處分人之工作權及生存權造成極
    大之損害，有違憲法保障人民生存權及工作權之意旨，故應
    予修法解決。又對於維護交通秩序、達成公益目的，尚有其
    他相同有效之手段可資運用，應選擇侵害人民權益最小之手
    段，其一併吊扣其最高級車類駕駛執照係全面剝奪人民賴以
    維生之方式，顯然並非為最輕微之手段，所造成之損害已與
    欲達成目的之利益顯失均衡，亦有違比例原則（司法院大法
    官會議釋字第 577號解釋相同意旨參照）。是依前開修正後
    道路交通管理處罰條例第68條規定，受吊扣駕駛執照處分時
    ，不再吊扣其持有各級車類之駕駛執照，僅於受吊銷駕駛執
    照處分時，始吊銷其持有各級車類之駕駛執照，而限縮原條
    文之適用範圍甚明；再按道路交通管理處罰條例第68條又於
    99年5月5日修正，並自99年9月1日施行，而修正後之道路交
    通管理處罰條例第68條增定第 2項規定：「領有汽車駕駛執
    照之汽車駕駛人，除駕駛聯結車、大客車、大貨車外之非其
    駕駛職照種類之車輛，違反本條例及道路交通安全規則之規
    定，應受吊扣駕駛執照情形，無因而肇事致人受傷或重傷者
    ，計違規點數5點，但1年內違規點數共達 6點以上或再次應
    受吊扣駕駛執照情形者，併依原違反本條例應受吊扣駕駛執
    照處分規定，吊扣其駕駛執照」，其立法理由略以：「鑒於
    本條例前已修正刪除受吊扣駕駛執照處分，吊扣各級駕駛執
    照之規定，為利明確汽車駕駛人駕駛非其駕駛執照種類之車
    輛，違反應受吊扣駕駛執照之處分處理，並在兼顧本條例立
    法意旨下，增訂第 2項得緩即予吊扣而採計違規點數及駕駛
    人仍無改正仍再犯違規之應併原吊扣處罰之規定」，益徵汽
    車駕駛人違規駕駛而受吊扣駕駛執照處分時，僅得吊扣違規
    當時所駕駛車輛之駕駛執照，不得再擴大適用而吊扣其持有
    之各級車類之駕駛執照，至為顯明。（臺灣高等法院臺中分
    院100年度交抗字第50號裁定意旨參照）
五、異議人於上開時、地之違規行為，有汽車駕照基本資料、舉
    發違反道路交通管理事件通知單、違反道路交通管理事件裁
    決書各1 份在卷可憑。經查：異議人為領有職業聯結車職業
    駕駛執照之汽車駕駛人，而酒後駕駛上開營業貨運曳引車，
    而現行道路交通管理處罰條例第68條之規定，既將「吊扣」
    等字刪除，是駕駛人受吊扣駕駛執照處分時，應不再吊扣其
    持有各級車類之駕駛執照，故原處分機關於作成吊扣駕駛執
    照處分時，應就行為人所應吊扣之駕駛執照種類予以限定，
    始符合依法行政原則，原處分機關未審酌及此，逕為裁罰，
    即難認為允當。又道路交通安全規則關於「一照原則」之駕
    照管理問題，要不能因執行困難或法規漏洞，即置立法修正
    通過之條文不予遵守適用，遽擴張解釋認應吊扣異議人之各
    級車類駕駛執照。況依道路交通安全規則第61條第1 項第2
    款規定，汽車駕駛人取得高一級車類之駕駛資格者，應換發
    駕駛執照，並准其駕駛較低級車類之車輛，已領有大客車駕
    駛執照者，得駕駛大貨車、代用大客車、大客貨兩用車、曳
    引車、小型車、輕型機器腳踏車。自96年2 月1 日起以領有
    大貨車駕駛執照2 年以上之經歷申請考驗取得聯結車駕駛執
    照者，不得駕駛大客車、代用大客車、大客貨兩用車。是汽
    車駕駛人領有職業大客車駕駛執照者，即可駕駛前述「較低
    級車類」之大貨車，換言之，駕駛人雖僅持有1 張職業大客
    車駕駛執照，然該駕駛執照實則包含較低級種類之駕駛資格
    ，屬「多合一」之駕駛執照，是原處分機關於執行時，自非
    不得在異議人繳送之職業聯結車駕駛執照上註明「吊扣聯結
    車職業駕駛執照1 年」後發還，供其繼續持用，或其他適當
    方式執行，以貫徹裁罰本旨。原處分機關不察，仍併處以吊
    扣駕駛執照12個月之裁罰，即有違誤。
六、原處分關於罰鍰52,500元（原處分機關業因本案另涉公共危
    險行為，經本院以100 年苗交簡字第684 號刑事簡易判決判
    處罰金5,0000元，低於道路交通管理處罰條例第92條第4 項
    所定最低罰鍰基準規定，而命繳納不足最低罰鍰之部分2,50
    0 元，是本院爰僅諭知罰鍰2,500 元）及施以道安講習講習
    部分之裁處內容，於法並無違背之處，其雖未據異議人聲明
    異議，然按聲明異議屬一種司法救濟途徑，由法院審查異議
    人所涉之違規事實是否成立，及原處分所適用之法條是否正
    確、裁罰是否適當，因法院負有司法審查之作用，對原處分
    失當時，應自為處分，就罰鍰、吊照及安全講習等處罰效果
    ，宜為一併重新諭知（臺灣高等法院暨所屬法院98年法律座
    談會刑事類提案第23號決議意旨及99年法律座談會刑事類提
    案第37號決議意旨參照），此部分係原處分機關基於前開單
    一交通違規行為所為處分之一部，且異議人對其中吊扣駕駛
    執照部分已表明不服之旨如前，自應認其已對該案之處分全
    部聲明不服，法院自應併予審究，且本件酒後駕車為一個違
    規行為，罰鍰、吊扣處分及施以道路交通安全講習部分無從
    區分。因認異議人本件異議為有理由，而將原處分撤銷，改
    諭知如主文第2 項所示之處罰。
七、據上論斷，應依道路交通管理處罰條例第87條第2 項，道路
    交通事件處理辦法第19條，裁定如主文。
中    華    民    國   100    年    11    月    28    日
                  交通法庭法  官  林靜雯
以上正本證明與原本無異。
如不服本裁定應於送達後5日內向本院提出抗告狀。
                          書記官  劉千瑄
中    華    民    國   100    年    11    月    28    日